臺灣士林地方法院刑事判決　　　　　　　 96年度訴字第123號
公　訴　人　臺灣士林地方法院檢察署檢察官
被　　　告　甲○○
　　　　　　　　　　（另案在臺灣臺北監獄執行中）
上列被告因贓物案件，經檢察官提起公訴（95年度偵緝字第1229
號），本院判決如下：
    主  文
甲○○故買贓物，處有期徒刑陸月，如易科罰金，以銀元佰元
即新臺幣玖佰元折算壹日，減為有期徒刑月，如易科罰金，以
銀元佰元即新臺幣玖佰元折算壹日。扣案偽造5J-7817 號行車
執照及影本各壹張、偽造5J-7817 號牌貳面，均沒收。
    事  實
一、甲○○明知綽號「行文」姓名年籍均不詳之人，向其兜售懸
    掛5J-7817 號牌之五十鈴牌自用小客車係竊得之贓物（車身
    號碼為CUBS26GW0000000 號，車主為巴燕‧達魯，於民國93
    年4 月28日上午9 時許，在臺北縣蘆洲市○○○路○ 段與中
    華街口發現失竊），竟仍於94年8 月間某日，在臺北市○○
    ○路某處，以新臺幣（以下同）25萬元價格故買之，嗣「行
    文」即將該車及懸掛其上之偽造之5J-7817 號車牌、偽造之
    車號5J-7817 行車執照及其影本各1 張（行照上有偽造之「
    交通部行車執照之章」及「臺中區監理所行車執照之章」印
    文各1 枚）及鑰匙1 把交予甲○○使用（甲○○對於所交付
    之行照及號牌均係偽造並不知情），嗣因甲○○將該車借予
    林役星使用，而於95年3 月18日凌晨4 時許，在臺北縣淡水
    鎮○○路56號為警查獲將車輛發還巴燕‧達魯，並循線查悉
    上情。
二、案經臺灣士林地方法院檢察署檢察官主動簽分偵查起訴。
    理  由
壹、證據能力部分：
一、按被告以外之人於審判外之陳述，雖不符刑事訴訟法第159
    條之1 至第159 條之4 規定，而經當事人於審判程序同意作
    為證據，法院審酌該言詞陳述或書面陳述作成時之情況，認
    為適當者，亦得為證據，同法第159 條之5 定有明文。查本
    件巴燕‧達魯及林役星均為被告以外之人，其2 人於警詢時
    所為之陳述，屬被告以外之人於審判外之陳述，雖無刑事訴
    訟法第159 條之1 至第159 條之4 所定得為證據之情形，然
    經被告同意以之作為證據，本院審酌該陳述作成時之情況，
    認為適當，此部分得為證據。
二、按被告以外之人於偵查中向檢察官所為之陳述，除顯有不可
    信之情況者外，得為證據，刑事訴訟法第159 條之1 第2 項
    定有明文。本件林役星、潘庭唯於偵查中經具結向檢察官所
    為之陳述，並無顯不可信之情況，依照前開法律規定，亦得
    為證據。
貳、實體認定部分：
一、上揭被告故買贓物之犯罪事實，業據被告於偵訊時供稱：前
    揭車輛係其於94年8 月間某日，在林森北路以25萬元向行文
    購買（見臺灣士林地方法院檢察署95年度偵緝字第1229號卷
    【以下簡稱偵緝卷】第41頁、第47頁），另於本院訊問時就
    其故買贓物一節坦承不諱，供稱：買車時行文有說是AB車等
    語明確（見本院卷第48頁），核與證人巴燕‧達魯於警詢及
    偵訊時證稱：本件車輛係伊所有，於93年4 月28日上午9 時
    許發現失竊，但車牌不是伊的等語（見臺灣士林地方法院檢
    察署95年度偵字第4322號卷【以下簡稱偵卷】第12至13頁）
    、證人林役星於警詢及偵訊時證稱：前揭車輛係伊向被告借
    用等語（見偵卷第7 至8 頁、第55頁、第142 頁）、證人乙
    ○○於偵訊時證稱：伊所有之5J-7817 號車牌及行照均未曾
    遺失等語（見偵卷第117 頁）情節相符。而前揭車輛確係巴
    燕‧達魯所有，則有車籍資料作業詳細畫面在卷可資佐證（
    見偵卷第35頁）。被告購得該車後，曾經使用該車，嗣借予
    林役星使用，於95年3 月18日為警查獲後，發還巴燕‧達魯
    等情，則另有搜索扣押筆錄（見偵卷第14至16頁）、扣押物
    品目錄表（見偵卷第17頁）、贓物認領保管單（見偵卷第19
    頁）、被告親自簽收之舉發違反道路交通管理事件通知單影
    本（見偵卷第154 頁）及照片15張（見偵卷第26至33頁）在
    卷可資證明。另該車懸掛之車牌2 面、行照1 張均係偽造，
    此有交通部公路總局臺中區監理所96年4 月24日中監車字第
    0960016667號函（見本院卷第29頁）、申起企業有限公司96
    年4 月30日申鑑字第96043001號函及所附號牌鑑定報告（見
    本院卷第31至32頁）、交通部公路總局臺中區監理所96年4
    月24日中監車字第0961004001號函（見本院卷第30頁）、卡
    登實業股份有限公司96年5 月8 日監卡字第09605002號函（
    見本院卷第33頁）在卷可證。查借屍還魂車俗稱AB車，乃將
    財產犯罪（如竊盜、搶奪）所得之贓車，懸掛尚未申報遺失
    之車牌以避免警方查緝，被告以低於市價之價格向「行文」
    購得本案車輛，「行文」又曾告知係AB車，則被告對於所購
    得之車輛為贓物，應知之甚詳，其於本院自白故買贓物，應
    與事實相符，本件事證明確，被告犯行堪予認定，應依法論
    科。
二、核被告所為，係犯刑法第349 條第2 項之故買贓物罪。按行
    為後法律有變更者，適用行為時之法律。但行為後之法律有
    利於行為人者，適用最有利於行為人之法律，刑法第2 條第
    1 項定有明文，此為「從舊從輕」之比較。本件據以處刑之
    刑法第349 條第2 項罰金刑部分，於被告行為時，95年7 月
    1 日修正施行前刑法（以下簡稱修正前刑法）第33條第5 款
    規定：「罰金：1 元以上。」惟修正後規定：「罰金：新台
    幣1 千元以上，以百元計算之。」比較修正前後規定，罰金
    之最低額，修正前為銀元1 元即新臺幣3 元，修正後則為1
    千元，以修正前之規定，有利於被告，應適用修正前刑法第
    33條之規定。爰審酌被告為代步使用以低價購買贓車，有利
    贓物之流通，間接助長竊盜歪風，併其生活狀況、品行、智
    識程度，犯罪後之坦承犯行，態度尚稱良好等一切情狀，量
    處如主文所示之刑。被告行為時，修正前刑法第41條第1 項
    前段規定：「犯最重本刑為5 年以下有期徒刑以下之刑之罪
    ，而受6 個月以下有期徒刑或拘役之宣告，因身體、教育、
    職業、家庭之關係或其他正當事由，執行顯有困難者，得以
    1 元以上3 元以下折算1 日，易科罰金。」又被告行為時之
    易科罰金折算標準，95年7 月1 日修正施行前罰金罰鍰提高
    標準條例第2 條規定，就其原定數額提高為100 倍折算1 日
    ，則本件被告行為時之易科罰金折算標準，應以銀元100 元
    以上300 元以下折算1 日，經折算為新臺幣後，應以新臺幣
    300 元以上900 元以下折算1 日。惟修正後刑法第41條第1
    項前段則規定：「犯最重本刑為5 年以下有期徒刑以下之刑
    之罪，而受6 個月以下有期徒刑或拘役之宣告者，得以新臺
    幣1 千元、2 千元或3 千元折算1 日，易科罰金。」比較修
    正前後之易科罰金折算標準，以修正前刑法之規定，較有利
    於被告，故本件依刑法第2 條第1 項前段，應適用修正前刑
    法第41條第1 項前段、95年7 月1 日修正施行前罰金罰鍰提
    高標準條例第2 條規定，諭知易科罰金之折算標準。
三、本件扣案偽造5J-7817 號行車執照及影本各1 張、偽造之5J
    -7817 號牌2 面，均為被告所有因犯罪所得之物，爰依法宣
    告沒收之。至偽造之行車執照既經沒收，其上偽造之「交通
    部行車執照之章」及「臺中區監理所行車執照之章」印文，
    自均不必另依刑法第219 條之規定諭知沒收，併此敘明。
四、按中華民國96年罪犯減刑條例第5 條規定：「本條例施行前
    ，經通緝而未於中華民國96年12月31日以前自動歸案接受偵
    查、審判或執行者，不得依本條例減刑。」係指於該條例施
    行前經通緝，而未於所定限期內自動歸案者，不得依該條例
    減刑，如係於該條例施行前經通緝，並於該條例施行前經緝
    獲到案者，應不受該條規定不得減刑之限制（最高法院81年
    度台非字第12號判決意旨參照）。本件被告雖於偵查中經通
    緝後，始到案接受偵查，但係於中華民國96年罪犯減刑條例
    施行前即已到案，依首開說明，並無同條例第5 條之適用。
    查被告犯罪時間在96年4 月24日以前，應依中華民國96年罪
    犯減刑條例規定，減刑如主文所示，並諭知易科罰金之折算
    標準。
五、至被告行為時，刑法第349 條第2 項規定：「搬運、寄藏、
    故買贓物或為牙保者，處5 年以下有期徒刑、拘役或科或併
    科1 千元以下罰金。」被告行為時之前開罰金刑，經行政院
    會銜司法院依罰金罰鍰提高標準條例第3 條、第1 條前段規
    定（得提高為2 至10倍），就其原定數額提高為10倍，故其
    實質內容為：搬運、寄藏、故買贓物或為牙保者，處5 年以
    下有期徒刑、拘役或科或併科1 萬元以下罰金。而被告行為
    後，95年6 月14日公布增訂之刑法施行法第1 條之1 第1 項
    、第2 項前段規定：「中華民國94年1 月7 日刑法修正施行
    後，刑法分則編所定罰金之貨幣單位為新臺幣。94年1 月7
    日刑法修正時，刑法分則編未修正之條文定有罰金者，自94
    年1 月7 日刑法修正施行後，就其所定數額提高為30倍。」
    是95年7 月1 日後，刑法第349 條第2 項之實質內容變更為
    ：搬運、寄藏、故買贓物或為牙保者，處5 年以下有期徒刑
    、拘役或科或併科新臺幣3 萬元以下罰金，並依罰金罰鍰提
    高標準條例第1 條但書規定，不再適用罰金罰鍰提高標準條
    例第1 條前段提高其罰金數額之規定。經比較刑法施行法第
    1 條之1 增訂前後刑法第349 條第2 項之實質內容，因增訂
    前依現行法規所定貨幣單位折算新臺幣條例第2 條規定，刑
    法第349 條第2 項所定金額之貨幣單位為元，應以新臺幣之
    3 倍折算。故刑法施行法第1 條之1 增訂前後，刑法第349
    條第2 項之實質內容相同，對於被告並無有利或不利之別，
    並無刑法第2 條新舊法比較適用之問題，應依刑法施行法第
    1 條之1 第1 項、第2 項前段準據法之特別規定，調整其刑
    法定刑，附此敘明。
六、公訴意旨另以：被告於94年8 月間某日「行文」交付5J-781
    7 號車行照影本後，復以不詳之方法，偽造車號5J-7818 號
    車之行車執行照，旋即駕駛該車使用，因認被告另涉犯刑法
    第216 條、第212 條之行使偽造特種文書罪，並與前揭故買
    贓物犯行，具有牽連犯之裁判上一罪關係云云。按犯罪事實
    ，應依證據認定之，無證據不能認定犯罪事實，刑事訴訟法
    第154 條第2 項定有明文。訊據被告堅詞否認有何偽造特種
    文書並持以行使之犯行，辯稱：行照與號牌均係於購車時，
    「行文」一併交付，伊不知道是偽造等語。經查AB車乃借屍
    還魂車，銷贓出售，常附未報失竊之合法車牌及行照，是被
    告辯稱「行文」於其購車時，一併將行照及懸掛之號牌2 面
    一併交付，其不知道是偽造一節，核與常情相符，尚非完全
    不能採信。據此，尚不能僅以被告持偽造之行照及車牌，遽
    認其有偽造並持之行使之犯行，此外復查無其他積極證據，
    足以證明被告確有偽造特種文書持以行使之行為，起訴意旨
    所指被告此部分犯行，自難認定，惟起訴意旨既認此部分與
    被告故買贓物犯行，具有牽連犯裁判上一罪關係，爰不另為
    無罪之諭知。
據上論斷，應依刑事訴訟法第299 條第1 項前段，刑法第2 條第
1 項前段、第349 條第2 項、修正前刑法第41條第1 項前段、第
38條第1 項第3 款、95年7 月1 日修正施行前罰金罰鍰提高標準
條例第2 條，現行法規所定貨幣單位折算新臺幣條例第2 條，刑
法施行法第1 條之1 第1 項、第2 項前段，中華民國96年罪犯減
刑條例第2 條第1 項第3 款、第7 條第1 項、第2 項、第9 條，
判決如主文。
本案經檢察官黃德松到庭執行職務。
中　　華　　民　　國　　96　　年　　7 　　月　　27　　日
                  刑事第五庭審判長法  官  周政達
                                  法  官  楊迺伶
                                  法  官  周群翔
以上正本證明與原本無異。
如不服本判決，應於判決送達後10日內，向本院提出上訴狀。
                                  書記官  劉育君
中　　華　　民　　國　　96　　年　　7 　　月　　27　　日
附錄本案論罪科刑法條全文：
中華民國刑法第349條
收受贓物者，處3 年以下有期徒刑、拘役或5 百元以下罰金。
搬運、寄藏、故買贓物或為牙保者，處5 年以下有期徒刑、拘役
或科或併科1 千元以下罰金。
因贓物變得之財物，以贓物論。
